臺灣高等法院臺南分院刑事判決
　　　　　　　　　　　　　　　　　94年度軍上字第11號　Ａ
上　訴　人
即　被　告　甲○○
上列上訴人因違反貪污治罪條例案件，不服國防部高等軍事法院
高雄分院94年高判字第87號中華民國94年 7月28日第二審判決（
起訴案號：國防部南部地方軍事法院檢察署軍事檢察官93年平訴
(二)字第369號），提起上訴，本院判決如下：
    主  文
原判決撤銷，發回國防部高等軍事法院高雄分院。
    理  由
本件原判決認定上訴人即被告甲○○原係行政院岸巡防總局南部
地區巡防局台南縣機動查緝隊上尉查緝員 (民國86年10月16日入
伍，預備軍官班第46期結業，志願役，己於94年4月8日退伍)，
負責該隊有關犯罪情報、反情報佈署及研訂責任區情報狀況報告
、諮詢計畫及相關經費結報等業務，為依據法令從事公務之人員
。緣甲○○為取得轄區內，諮詢員提供之相關情資，曾與其負責
連繫之諮詢員餐敘，由其代墊相關花費後，向行政院海岸巡防署
海岸巡防總局南部地區巡防局（以下稱：南部地區巡防局）結報
核銷，惟因核銷作業流程緩慢，而遲未獲撥款，致缺錢花用，遂
異想利用其結報諮詢費職務之機會，以假結報之方式，向南部地
區巡防局詐取諮詢費，挪為已用，竟基於為自已不法所有之概括
犯意，向不知情之該隊辦事員鄭芝芳索取，已蓋有「苗栗市○○
路 ○段82號，宇香茶行，統一編號:00000000 號圓戳店章，負責
人『黃皓湄』私幸」之免用統一發票空白收據 3張，及向不知情
之臺南縣學甲鎮○○路 380號「大旺旺小吃部」負責人洪明金索
取，己蓋有「臺南縣學甲鎮○○路 380號，大旺旺小吃部圓戳店
章，負責人『洪明金」私幸」之免用統一發票空白收據 1張後，
明知其並未致贈禮品予諮詢員及與之饗敘，仍分別於92年 3月20
日、3月28日、同年4月3日以虛偽致贈禮品予諮詢員，及同年5月
 2日以偽與諮詢員餐敘為由，而登載於其職務上所掌之公文書，
即該機動查緝隊諮詢費簽呈 4份上，經由不知情之專員吳家正審
核，再轉呈不知情之權責長官核可，均足生損害於臺南縣機動查
緝隊公文書之正確性與公信力，復於92年5月3日偽填不實之採購
禮品數量、金額及餐敘時間、金額等事項於上述之 4張空白收據
，以充當支出憑證之證明，另編造不實之禮品發放、餐敘人員名
冊 4份，作為詐領諮詢費所填必備之附件，而分別將上開事項登
載於其職務上所掌之公文書，即南部地區巡防局92年度支出收據
憑證 4份上，藉此表示有購買禮品贈予諮詢員及與諮詢員餐敘之
不實事項；其後再將該4張偽造之收據分別黏貼於4份支出收據憑
證，檢附於前述偽造並已經核批之簽呈， 1次將其所偽造之簽呈
及登載不實事項之該局92年度支出收據憑證，交予該隊不知情承
辦經費結報人員鄭芝芳，持向南部地區巡防局辦理簽證結報核銷
，足以生損害該局主計、財務單位對此經費稽核之正確性，並致
使該局主計、財務單位承辦人陷於錯誤，以為上揭致贈禮品予諮
詢員及與之餐敘屬實，而於92年 6月12日簽證、核撥新臺幣 (以
下同）2萬5千元交其具領等情。因而撤銷南部地方軍事法院之科
刑判決，改判論處被告依據法令從事公務之人員，利用職務上之
機會，詐取財物罪刑。固非無見。
惟查：(一)審理事實之法院，對於案內一切證據，除認為不必要者
外，均應詳為調查，然後基於調查所得之心證以為判斷之基礎，
故證據雖已調查，而尚有其他必要部分並未調查，仍難遽為被告
有利或不利之認定。本件原判判決引用證人行政院海岸巡防署政
風室專員趙吉田之證詞，做為認定如何查獲之依據（原判決書第
四頁第四行），但依據趙吉田93年 3月8日所製作之簽呈第14 頁
(五)1.項下：「．．．．甲○○因案調查，調查期間坦承犯罪事實
，並提供犯罪物證來源、共犯及其他犯罪事實，本案因涉上級單
位及集體犯罪，擬依證人保護法．．．．以檢舉人匿名方式再製
作檢舉筆錄」等情，是上訴人有否經軍事檢察官之同意，而有證
人保護法第14條第1項規定之適用，此關係上訴人得否依法減免
其刑，自應詳為調查，應調查而未予調查，為遽予論處被告罪刑
，自有調查未盡及理由不備之違誤。(二)再，軍事審判法第一百二
十五條規定：「刑事訴訟法關於證據之規定，與本章（第一編第
十一章）不相牴觸者，準用之。」而刑事訴訟法第一編第十二章
關於「證據」之規定，其中第一百六十六條、第一百六十六條之
一至第一百六十六條之七等有關證人交互詰問之規定，業於九十
二年二月六日經修正公布，並自同年九月一日施行。查本案採證
人趙吉田、鄭芝芳之證言為論據，惟原審並未依九十二年二月六
日經修正公布並自同年九月一日施行之刑事訴訟法進行證人交互
詰問之程序，剝奪被告反對詰問權，置司法院大法官釋字第五八
二號、第五九二號解釋被告詰問權，係人民憲法上權益保障旨意
於不問，似嫌未洽。上訴意旨指摘原判決違背法令，尚非全無理
由，應認仍有撤銷發回更審之原因。
據上論結，應依軍事審判法第199條判決如主文。
中　　華　　民　　國　　94　　年　　10　　月　　27　　日
　　              刑事第三庭  　審判長法　官　陳義仲
　　　                                法　官　陳顯榮
　　　                                法　官　宋明蒼
以上正本證明與原本無異。
不得上訴。
　　　　　　　　　　　　　　　　　　　書記官　尤乃玉
中　　華　　民　　國　　94　　年　　10　　月　　27　　日
